【裁判字號】    97,簡上,159
【裁判日期】    970711
【裁判案由】    損害賠償
【裁判全文】
臺灣臺中地方法院民事判決    97年度簡上字第159號
上  訴  人  乙○○
被上訴人    臺灣臺中地方法院檢察署
法定代理人  甲○○
上列當事人間請求損害賠償事件，上訴人對於中華民國97年5月9
日臺灣臺中地方法院臺中簡易庭97年中簡字第1757號第一審判決
提起上訴，本院判決如下：
    主    文
上訴及停止訴訟之聲請均駁回。
第二審訴訟費用新臺幣壹仟伍佰元由上訴人負擔。
    事  實  及  理  由
一、上訴人起訴主張：上訴人於民國96年7月23日，向鈞院對被
    上訴人所屬之檢察官許萬相提起民事訴訟，請求許萬相檢察
    官賠償上訴人所受損害，另對被上訴人起訴請求國家賠償。
    該國家賠償訴訟，業經臺灣高等法院臺中分院於96年12月24
    日作成96年度上國易字第7號民事判決。上訴人在進行96年
    度上國易字第7號時，始獲悉許萬相檢察官將上訴人對其所
    提刑事告訴案件自行簽結，進而得知上訴人遭被上訴人詐欺
    ，為此依據民法第92條規定，撤銷上訴人因受被上訴人詐欺
    而提起之國家賠償訴訟，另本於同法第179條、第213條、第
    93條等規定，請求被上訴人返還上訴人因提起該國家賠償訴
    訟所繳納之裁判費，再根據同法第195條及第184條等規定，
    請求被上訴人賠償上訴人因意思決定權受侵害所生之精神上
    損害（即慰撫金），合計被上訴人應給付原告之金額為新臺
    幣（下同）20萬元，為此提起本件訴訟等語，並聲明；被上
    訴人應給付原告20萬元，及自起訴狀繕本送達翌日起至清償
    日止之法定利息。
二、原審依上訴人所訴之事實，經審酌在法律上顯無理由，而駁
    回上訴人之訴。上訴人對原審判決不符，提起上訴，並聲明
    ：(1)原判決廢棄，(2)請求減縮訴之聲明10萬元，(3)被上訴人
    應給付上訴人10萬元及起訴狀之法定利息百分之五。本件上
    訴人於原審請求給付之金額為20萬元及自起訴狀繕本送達翌
    日起至清償日止之法定利息，嗣於上訴時表示減縮訴之聲明
    10萬元，請求被上訴人給付10萬元及起訴狀之法定利息百分
    之五。有關減縮之10萬元本息，因上訴人未對之提起上訴，
    該部分已告確定。
三、上訴人於上訴理由狀補充陳述：原審未調鈞院96年度訴字第
    2073 號卷宗，又未提96年度上國字第4號之敗訴理由為許萬
    相未被判刑，但上訴人已舉證94年度他字第2230、2287、
    2288號皆由許萬相檢察官自行簽結，才有球員兼裁判的情形
    發生，後才交給顏淑慧辦理。原審未傳訊，也未調閱卷宗，
    逕予駁回，實有損上訴人權益等語。
四、按原告之訴，依其所訴之事實，在法律上顯無理由者，法院
    得不經言詞辯論，逕以判決駁回之，民事訴訟法第249條第2
    項定有明文。又依同法第436條之1第3項、第463條規定，該
    條於簡易訴訟程序第二審準用之。經查：
  (一)上訴人雖主張其在進行臺灣高等法院臺中分院96年度上國易
    字第7號時，始獲悉許萬相檢察官將上訴人對其所提刑事告
    訴案件自行簽結，進而得知上訴人遭被上訴人詐欺，為此依
    據民法第92條規定，撤銷上訴人因受被上訴人詐欺而提起之
    上開國家賠償訴訟云云。惟依民事訴訟法第262條第1項：「
    原告於判決確定前，得撤回訴之全部或一部」之規定可知，
    撤回起訴必須於判決確定前為之。上訴人對被上訴人所提國
    家賠償訴訟，既經臺灣高等法院臺中分院於95年11月2日作
    成95年度上國字第4號民事判決，及於96年12月24日作成96
    年度上國易字第7號民事判決而確定，揆諸前揭規定，上訴
    人已不得再撤回起訴，則其於該國家賠償訴訟業經法院判決
    確定後，始主張其提起該訴訟係受被上訴人詐欺所為，欲根
    據民法第92條規定撤銷其所提該項訴訟，自屬於法無據。
  (二)又上訴人既向法院對被上訴人提起上開國家賠償訴訟，本應
    依據民事訴訟法第77條之13至第77條之16規定繳納裁判費，
    其起訴始屬合法；且上訴人繳納之裁判費用係歸入國庫，並
    非由被上訴人所受領，被上訴人並未受有不當得利，亦無不
    法侵害上訴人之權利可言。上訴人竟主張被上訴人受有相當
    於其所繳裁判費之不當得利，並致其受有損害，依據民法第
    179條、第184條、第213條規定，請求被上訴人返還該項裁
    判費，顯無理由。
  (三)再者，民事法上所謂詐欺云者，係謂欲相對人陷於錯誤，故
    意示以不實之事，令其因錯誤而為意思之表示，此有最高法
    院18年上字第371號判例可資參照。觀諸上訴人前述起訴意
    旨，係以被上訴人所屬之檢察官許萬相，將上訴人對其所提
    刑事告訴案件自行簽結，作為其主張其係受被上訴人詐欺而
    提起上開國家賠償訴訟之論據，惟不論上訴人所訴上情是否
    真實，依其指訴情節，被上訴人對上訴人並無如上述判例所
    稱故意對上訴人示以不實之事，致上訴人陷於錯誤之情，即
    難認上訴人提起該國家賠償訴訟，係受被上訴人詐欺所為，
    況被上訴人為機關，其本身並無意思能力，顯無法對上訴人
    施用詐術，則上訴人主張其意思決定權受被上訴人詐欺而侵
    害，請求被上訴人依民法第195條規定賠償精神慰撫金，亦
    屬無據。
四、綜上所述，本件上訴人主張其受被上訴人詐欺而提起國家賠
    償訴訟，乃依據民法第92條撤銷因被詐欺而提起之國家賠償
    訴訟，並依民法第179條、第184條、第195條、第213條規定
    ，訴請被上訴人返還裁判費及給付精神慰輔金，均屬無據。
    原審為上訴人敗訴之判決，並無不合。上訴意旨指摘原判決
    不當，就其中駁回10萬元本息部分提起上訴，求予廢棄改判
    ，顯無理由，應予駁回。又有關訴訟程序之停止，民事訴訟
    法第四章第四節（第168-191條）規定有一定之要件，上訴
    人以其已向監察院、臺灣高等法院檢察署、法務部陳情為由
    ，聲請停止訴訟，俟該三機關回覆後再進行，核與停止訴訟
    之要件不符，併予駁回之。
五、至上訴人指摘原審未調閱本院96年度訴字第2073號卷宗，又
    未提臺灣高等法院臺中分院96年度上國字第4號之敗訴理由
    為許萬相未被判刑乙節，經本院調取上開卷宗核閱後，於判
    決結果並無影響，附此敘明。
六、據上論結，本件上訴為無理由，依民事訴訟法第436條之1第
    3項、第449條第1項、第463條、第249條第2項、第78條，判
    決如主文。
中    華    民    國    97    年    7     月    11    日
                  民事第四庭    審判長法  官  王  銘
                                      法  官  郭佳瑛
                                      法  官  陳文燦
上正本證明與原本無異。
本件不得上訴。
中    華    民    國    97    年    7     月    11    日
                                      書記官  鄭淑英


司法院資訊處製作；財團法人民間司法改革基金會備份。
